【裁判字號】    97,交聲,2465
【裁判日期】    971230
【裁判案由】    聲明異議
【裁判全文】
臺灣高雄地方法院交通事件裁定        97年度交聲字第2465號
原處分機關  高雄市政府交通局
異  議  人  甲○○
上列受處分人因違反道路交通管理處罰條例案件，不服高雄市政
府交通局民國97年10月6 日所為之處分（原處分案號：高市交裁
字第裁32–AL0000000號），聲明異議，本院裁定如下：
    主  文
原處分撤銷。
甲○○不罰。
    理  由
一、原處分機關高雄市政府交通局係以：異議人即受處分人甲○
    ○所有車號WDV –246 號之輕型機車，於民國90年2 月7 日
    上午10時20分許，在臺北縣淡水鎮淡水捷運站，因有「在劃
    有紅線路段停車」之違規事由，經臺北市政府交通警察大隊
    ，以上開輕機車之所有人即異議人為受通知人，依道路交通
    管理處罰條例第56條第1 項第4 款之規定逕行製單舉發，嗣
    因異議人未依規定辦理結案，乃於97年10月6 日，以高市交
    裁字第裁32–AL0000000 號裁處異議人罰鍰新臺幣1,200 元
    在案。
二、異議意旨略以：異議人於91年間，業已註銷駕照之方式，將
    91年以前之罰單全數註銷，異議人之後亦未再接獲任何交通
    違規通知；且於95年間，異議人報考小型車駕駛執照時，經
    向監理機關查詢結果，並無任何違規欠繳紀錄，竟於97年10
    月8 日收受本件裁決書，舉發異議人上揭時、地，有違規停
    車而未繳納罰鍰之情事，異議人實難甘服，為此提起異議等
    語。
三、按法院受理有關交通事件，準用刑事訴訟法之規定，道路交
    通管理處罰條例第89條定有明文。而犯罪事實應依證據認定
    之，無證據不得認定犯罪事實，刑事訴訟法第154 條第2 項
    亦定有明文。次按逕行舉發者，應按已查明之資料填註車牌
    號碼、車輛種類、車主姓名或地址，並於通知單上方空白處
    加註逕行舉發之文字後，由舉發機關送達被通知人；又其屬
    逕行舉發者，其應到案之日期距舉發日為30日；違反道路交
    通管理事件行為人，未依規定自動繳納罰鍰，或未依規定到
    案聽候裁決，處罰機關應依基準表於舉發違反道路交通管理
    事件通知單送達且逾越應到案期限60日後之3 個月內，逕滿
    裁決之，違反道路交通管理事件統一裁罰基準及處理細則第
    11條第1 項第4 款、第15條第1 款、第44條第1 項本文分別
    定有明文。故依前揭規定，於逕行舉發之情形者，舉發違反
    道路交通管理事件通知單應先由舉發機關送達受處分人，受
    處分人復未自動繳納罰鍰或未到案聽候裁決，處罰機關始得
    依違反道路交通管理事件統一裁罰標準表逕行裁決之，倘舉
    發違反道路交通管理事件通知單未經合法送達受處分人，處
    罰機關即逕行裁決，其裁決程序顯非合法。又處理違反道路
    交通管理事件，有關文書送達之程序，依行政程序法之規定
    ；送達，於應受送達人之住居所、事務所或營業所為之；於
    應送達處所不獲會晤應受送達人時，得將文書付與有辨別事
    理能力之同居人、受僱人或應送達處所之接收郵件人員。應
    受送達人或其同居人、受僱人、接收郵件人員無正當理由拒
    絕收領文書時，得將文書留置於應送達處所，以為送達；又
    送達不能依前二條規定為之者，得將文書寄存送達地之地方
    自治或警察機關，並作送達通知書兩份，一份黏貼於應受送
    達人住居所、事務所、營業所或其就業處所門首，另一份交
    由鄰居轉交或置於該送達處所信箱或其他適當位置，以為送
    達。前項情形，由郵政機關為送達者，得將文書寄存於送達
    地之郵政機關。寄存機關自收受寄存文書之日起，應保存3
    個月，違反道路交通管理事件統一裁罰基準及處理細則第5
    條，行政程序法第72條第1 項前段、第73條第1 項、第3 項
    、第74條分別定有明文，故舉發違反道路交通管理事件通知
    單，自應依上開規定送達受處分人始為合法。
四、經查：
(一)、原處分機關認異議人所有車號WDV –246 號輕型機車，於90
    年2 月7 日上午10時20分許，在臺北縣淡水鎮淡水捷運站，
    ，有「在劃有紅線路段停車」之違規情事，固有臺北市政府
    警察局舉發通知單1 紙在卷足參。然觀諸卷附舉發通知單內
    容，其上雖有記載違規時間、地點、違規車輛之車牌號碼，
    以及車主姓名等事項，然並無本件違規車輛之詳細車型、顏
    色及廠牌等其他相關可資辨明之事項，足以提供本院進一步
    查證，本件舉發警員所逕行舉發之違規車輛，是否即係本件
    異議人所有之前述輕型機車，及駕駛人是否即係本件異議人
    ，已非無疑問。
(二)、再者，經本院向原舉發機關臺北市政府交警察局交通警察大
    隊函調本件舉發採證照片結果，因舉發時間已逾保存年限1
    年以上，故無法提供本件採證照片等相關資料，有臺北市政
    府警察局交通警察大隊97年11月7 日北市警交大執字第0973
    2435700 號函在卷可憑。而填單舉發之員警因時隔已逾7 年
    以上，恐亦無法針對異議人之違規個案情節為具體詳細之描
    述，故處分機關所據以裁罰之上開違規行為，不僅業已無從
    查知警員據以逕行舉發之科學照相等證據資料，且本件違規
    車輛是否曾遭實際駕駛人使用偽造、變造之車牌，或警員逕
    行舉發時有誤看、誤記等情形，則亦已無從查考。況經本院
    向高雄市監理處函詢異議人考領汽、機車駕駛之情形，依該
    監理處函附駕駛人電腦檔資料之記載，除異議人之重機車駕
    駛，已於91年2 月2 日至92年2 月1 日止執行重機駕照易處
    逕行註銷處分外，並無任何違規未結案件記錄，有高雄市監
    理處97年11月7 日高市監密二字第0970028673號函檢附相關
    資料附卷足。異議人辯稱並無違規欠繳一節，即非據。是本
    件交通違規之舉發事證，經核實難認為業已充分，而本院經
    查亦無其他證據，足以證明異議人於上開時、地，確有原處
    分意旨所稱之違規情事，尚難僅依上述舉發通知單所載違規
    輕型機車之車號等簡略資料，即率而認定異議人實際上確有
    「在劃有紅線路段停車」之違規行為。
(三)、此外，本件舉發通知單之送達回證，亦煙已逾保存年限1 年
    以上，而無法提供送達簽收資料等情，有上開函文可佐。是
    以，原舉發機關既未能提供本件違規舉投通知單之送達證明
    ，顯不能證明上開舉發通知單業已合法送達於異議人。至原
    處分機關雖已將前揭裁決書送達異議人，惟舉發違反道路交
    通管理事件通知單既未經合法送達，則異議人顯無從自動繳
    納罰鍰或到案聽候裁決，原處分機關逕行裁決之期間亦無從
    起算，自不得以裁決書已合法送達為由，即認原處分機關前
    揭裁決合法，附此敘明。
五、綜上所述，本件經查既無積極事證足以證明異議人，於上揭
    時、也，確有原處分意旨所稱之違規行為，且原處分機關復
    未能提出證據證明舉發違規通知單合法送達異議人，原處分
    機關未予詳查，遽予裁罰，顯非適法，從而，本件異議為有
    理由，原處分應予撤銷，另諭知異議人不罰。
六、據上論斷，應依道路交通案件處理法第20條，裁定如主文。
中    華    民    國    97    年    12    月    30    日
                  交通法庭    法  官  李殷君
以上正本證明與原本無異。
如不服本裁定，應於收受送達後5 日內向本院提出抗告狀。
中    華    民    國    98    年    1     月     5    日
                              書記官  李文廣


司法院資訊處製作；財團法人民間司法改革基金會備份。
